【裁判字號】    94,上更(一),407
【裁判日期】    950125
【裁判案由】    偽造文書等
【裁判全文】
臺灣高等法院臺中分院刑事判決     94年度上更(一)字第407號
上  訴  人
即 自訴 人  甲○○
被      告  乙  ○
            丙○○
共      同
選任辯護人  林益輝  律師
上列上訴人因被告等偽造文書等案件，不服臺灣臺中地方法院91
年度自字第170號，中華民國91年9月18日第一審判決，提起上訴
，判決後經最高法院發回更審，本院判決如左：
    主  文
原判決撤銷。
本件自訴不受理。
    理  由
一、本件自訴意旨略以：被告乙○為從事代書業務之人，被告丙
    ○○則為被告乙○之兄，被告乙○利用承辦自訴人甲○○委
    託之代書業務之便，連續夥同被告丙○○偽造自訴人名義辦
    理多項登記，並意圖不法之利益，違背自訴人委託交辦之代
    書業務，其犯行如下：(一)、被告乙○利用先前與自訴人交往
    並承辦自訴人代書案件之便，持空白之「土地買賣所有權移
    轉契約書」請自訴人簽名，自訴人以為是正常案件，不疑有
    他而予以簽名，詎被告乙○竟以該空白之移轉登記契約書，
    偽填自訴人出售坐落臺中市○區○○○段93之137地號及93
    之185地號、權利範圍均為1萬分之532之土地給被告乙○及
    案外人李安治、林錫錐等不實內容，並同時偽填自訴人出售
    坐落臺中市○區○村段355之3、348之1、之2，及347之5地
    號、權利範圍均為全部之土地給被告乙○之不實內容，而送
    請臺中市稅捐稽徵處申報現值，準備辦理過戶，嗣恐因事跡
    敗露，被告乙○乃又偽造自訴人名義簽立「解除土地移轉契
    約協議書」2份，向同稅捐稽徵機關撤回現值申報，事經稅
    捐處通知自訴人，自訴人始知此事。(二)、被告丙○○明知其
    與自訴人間並無任何債務關係，自訴人亦未曾委託被告丙○
    ○代為申請印鑑證明，竟於民國（下同）88年5月25日，利
    用被告乙○持有自訴人印鑑章之機會，偽造自訴人名義之「
    委託書」及「印鑑登記證明申請書」各1份，向彰化縣二林
    鎮戶政事務所申請自訴人之印鑑證明書3份。嗣又於89年8月
    18 日再次偽造自訴人之「委託書」及「印鑑登記證明申請
    書」各1份，向彰化縣二林鎮戶政事務所申請自訴人之印鑑
    證明書6份，旋更持該印鑑證明，以被告所有坐落彰化縣芳
    苑鄉○○段674地號、權利範圍全部之土地，向地政機關辦
    理債務人為自訴人、抵押權人為被告丙○○之不實抵押權設
    定登記。此外，被告丙○○又以相同之手法，將自訴人所有
    坐落臺北縣板橋市○○段130地號、權利範圍100萬分之6969
    土地，及其上建號1133號、門牌為臺北縣板橋市○○街31巷
    11號13樓、權利範圍全部之建物，以及建號1039號、門牌為
    臺北縣板橋市○○街25巷10號地下1層、權利範圍10萬分之
    1104之建物，辦理抵押權人為被告丙○○之不實抵押權設定
    登記，事後經臺灣板橋地方法院強制執行時通知自訴人，自
    訴人始知其事。(三)、自訴人於90年9月10日，將坐落彰化縣
    芳苑芳林段620地號土地及其上建號26、門牌號碼為彰化縣
    芳苑鄉○○路頂後59巷30號及32號建物，出售給案外人陳洪
    足，並委託被告乙○辦理代書業務，自訴人並交付現金新臺
    幣（下同）9萬5千元及匯款7萬元給被告乙○，作為代書費
    用及預繳之增值稅，詎被告乙○竟意圖為自己不法之利益，
    於收受上開款項後即拒不辦理受託事項，致自訴人無法將買
    賣標的物移轉登記給陳洪足。因認被告乙○涉有刑法第216
    條行使第210條之偽造私文書罪嫌，第216條行使第214條之
    使公務員登載不實文書罪嫌，及第342條第1項之背信罪嫌；
    被告丙○○則涉有刑法第216條行使第214條之使公務員登載
    不實文書罪嫌云云。
二、原審經審理結果，認無積極證據足資證明被告乙○、丙○○
    涉有行使偽造文書之犯行，不能證明被告犯罪，依刑事訴訟
    法第301條第1項之規定，諭知被告等均無罪之判決，固非無
    見。惟按修正刑事訴訟法於92年9月1日施行，刑事訴訟法修
    正後，採強制委任律師為代理人之自訴制度，總則編第4章
    第37條規定「自訴人應委任代理人到場。但法院認為必要時
    ，得命本人到場。」「前項代理人應選任律師充之。」第
    329條規定「檢察官於審判期日所得為之訴訟行為，於自訴
    程序，由自訴代理人為之。」「自訴人未委任代理人，法院
    應定期間以裁定命其委任代理人；逾期仍不委任者，應諭知
    不受理之判決。」第364條規定「第二審之審判，除本章有
    特別規定外，準用第一審審判之規定。」因此關於應委任律
    師為訴訟代理人前開規定在事實審之第二審法院同應適用，
    自亦應準用第329條第1項規定，由律師為代理人到場為訴訟
    行為。且92年9月1日前提起第二審上訴之自訴案件，經最高
    法院發回更審時，新法已施行。因案件發回第二審更審，為
    另一審級訴訟程序之開始，新法既已施行，自應適用，並無
    刑事訴訟法施行法第7條之3但書之適用。參照刑事訴訟法第
    38條準用第30條規定及司法院院字第1755號解釋，自訴人委
    任律師為代理人之委任狀，應於每一審級提出，第二審審級
    程序既已重新開始，自應委任律師為代理人。
三、茲本件自訴案件，經本院前審判決後，由最高法院發回更審
    ，而於94年12月14日繫屬於本院本審，已在修正刑事訴訟法
    92年9月1日施行之後。自訴人於本院本審審理中並未委任律
    師為代理人以為訴訟行為，經本院本審於94年12月28日裁定
    命其於裁定送達後7日內補正委任律師為代理人，該裁定於
    95年1月5日寄存於自訴人住所地之台中市警察局第五分局水
    派出所，此有本院本審送達證書附卷可憑，依刑事訴訟法第
    62條、準用民事訴訟法第138條第1項、第2項規定，已為合
    法送達，並自95年1月14日起發生送達之效力，惟自訴人迄
    今仍未委任律師為代理人以為訴訟行為。爰依刑事訴訟法第
    329條第2項規定，將原審判決撤銷改判，另為自訴不受理之
    諭知，並不經言詞辯論為之。
據上論斷，應依刑事訴訟法第369條第1項前段、第364條、第343
條、第307條、第329條第2項，判決如主文。
中    華    民    國    95    年    1    月    25     日
            刑事第七庭  審判長法  官  林  榮  龍
                              法  官  許  秀  芬
                              法  官  江  錫  麟
上列正本證明與原本無異。
如不服本判決應於收受送達後十日內向本院提出上訴書狀，其未
敘述上訴之理由者並得於提起上訴後十日內向本院補提理由書（
均須按他造當事人之人數附繕本）。
                              書記官  劉  建  智
中    華    民    國    95    年    1    月    25     日
                                                      Ａ


司法院資訊處製作；財團法人民間司法改革基金會備份。
